【裁判字號】    89,訴,608
【裁判日期】    900427
【裁判案由】    確認債權不存在等
【裁判全文】
臺灣士林地方法院民事判決  八十九年度訴字第六○八號
    原      告  ｃ○○
    訴訟代理人  辰○○
    被      告  Ａ○○
    被      告  宇○○
    被      告  Ｒ○○
    被      告  甲○○○
    被      告  丑○○
    被      告  丙○○
    被      告  乙○○
    被      告  丁○○
    被      告  壬○○
    被      告  宙○○
    被      告  寅○○
    被      告  ｅ○
    被      告  ｄ○
    被      告  Ｉ○
    被      告  酉○○
    被      告  玄○○
    被      告  地○○
    被      告  子○○
    被      告  辛○○
    被      告  ｇ○○
    被      告  Ｂ○○
    被      告  申○○
    被      告  午○○
    被      告  Ｐ○○
    被      告  Ｑ○○
    被      告  未○○
    被      告  Ｍ○○
    被      告  Ｓ○○
    被      告  Ｏ○
    被      告  Ｇ○○
    被      告  戌○○
    被      告  巳○○
    被      告  己○
    被      告  庚○○
    被      告  Ｗ○○
    被      告  Ｘ○○
    被      告  Ｙ○○
    被      告  戊○○
    被      告  卯○○
    被      告  癸○○
    被      告  Ｆ○○
    被      告  Ｖ○○
    被      告  黃○
    被      告  亥○
    被      告  ｂ○
    被      告  Ｔ○○
    被      告  Ｚ○○
    被      告  ｆ○
    被      告  ａ○○
    被      告  Ｕ○
    被      告  ｈ○
    被      告  Ｈ○
    被      告  Ｆ○○
    被      告  Ｃ○○
    被      告  Ｌ○○
    被      告  Ｊ○○
    被      告  Ｋ○○
    被      告  Ｅ○○
    被      告  Ｎ○○
    被      告  Ｄ○○
    被      告  天○○
右當事人間確認債權不存在等事件，本院判決如左：
    主      文
確認被告等與原告間就附表二所示土地，由台北縣汐止地政事務所六十三年十二月二
十日汐地字第五三０一號收件之抵押權設定所登記之新台幣一百五十萬元債權關係不
存在。
被告等應同意原告領取台灣板橋地方法院提存所八十八年度北字第一三一八號由台北
縣政府所提存之地價補償費新台幣壹佰肆拾玖萬玖仟捌佰柒拾貳元正。
訴訟費用由被告等共同負擔。
    事實及理由
一本件原告主張：兩造均為祭祀公業蔡長思（下簡公業）之派下，公業共有十二房，
  原告之被繼承人即原告之父蔡河，受公業派下全體信託，為坐落台北縣汐止鎮○○
  ○段蕃子寮小段第一七地號（嗣分割出一七－三地號土地）、三六地號（嗣分割出
  三六－五）等土地之登記名義人，為保障其他派下權益，於民國六十三年十二月二
  十日，以其餘十一房代表即被告Ａ○○、及其他被告之被繼承人蔡連興、蔡天生、
  蔡粒、蔡查某、蔡英、蔡戊己、蔡王義、蔡王童、蔡福連、蔡進益等共十一人，向
  汐止地政事務所辦理抵押權設定登記，並訂定協議書載明：「向地政機關辦理抵押
  權設定登記之名義為借款新台幣一百五十萬元正，實為借其名義而已，只在共同管
  理此二筆公業，並非有借貸事實。」嗣原告之父蔡河於七十四年九月六日死亡，由
  原告ｃ○○及訴外人蔡錫灶、蔡錫地、蔡錫杰、蔡錫建、吳蔡智月共同辦理繼承登
  記，訴外人蔡錫灶等五人再以買賣方式將其持份移轉登記予原告，由原告一人為本
  公業系爭二筆土地之信託登記名義人。惟系爭土地於七十九年十月間因北二高汐止
  段工程用地所需，由台灣省政府核准徵收，並經台北縣政府公告徵收，前述抵押權
  設定之擔保債權金額一百五十萬元遂遭台北縣政府提存於台灣板橋地方法院提存所
  ，經該所通知在案。因系爭土地上之抵押權設定乃為保障本公業派下之權利，實質
  上並無金錢債權債務關係之存在，系爭土地既經台北縣政府依法徵收，並將地價補
  償費扣除規費後餘額一百四十九萬九千八百七十二元提存法院，原告為系爭土地登
  記名義人，自有領取該筆地價補償款之權。又因系爭抵押權設定迄今已逾二十六年
  ，當時受託登記為抵押權人之房代表中，除Ａ○○尚健在外，其餘十名房代表均已
  死亡，而其中蔡連興部份已由其繼承人宇○○等七人辦理繼承登記；蔡王童部份於
  六十四年十二月間移轉與黃○為登記名義人等語，並聲明如主文第一、二項所示。
二經查：原告所陳前揭事實，業據提出協議書、土地登記簿謄本、戶籍謄本與繼承系
  統表等件為證，足堪信為真實。從而，原告之請求為有理由，應予准許。
三據上論結，原告之訴為有理由，依民事訴訟法第三百八十五條第一項前段、第七十
  八條、第八十五條第二項、第三百九十條第二項判決如主文。
中      華      民      國     九十     年      四      月    二十七    日
                                    臺灣士林地方法院民事第二庭
~B法      官  黃心賢
右為正本係照原本作成
如對本判決上訴須於判決送達後廿日內向本院提出上訴狀
中      華      民      國     九十     年      五      月      三      日
~B法院書記官  馮衍燕


司法院資訊處製作；財團法人民間司法改革基金會備份。
